【裁判字號】    98,抗,1884
【裁判日期】    981214
【裁判案由】    侵權行為損害賠償
【裁判全文】
臺灣高等法院民事裁定                  98年度抗字第1884號
抗  告  人  金雨企業股份有限公司
法定代理人  卯○○
上列抗告人因與相對人中央租賃股份有限公司等人間侵權行為損
害賠償事件，對於中華民國98年7月10日臺灣臺北地方法院98年
度審重訴字第351號裁定提起抗告，本院裁定如下：
    主  文
原裁定廢棄。
    理  由
一、按刑事訴訟諭知無罪、免訴或不受理之判決者，應以判決駁
    回原告之訴；但經原告聲請時，應將附帶民事訴訟移送管轄
    法院之民事庭，刑事訴訟法第503條第1項定有明文。是原告
    於刑事訴訟程序提起附帶民事訴訟，刑事訴訟固諭知無罪、
    免訴或不受理之判決，惟倘經原告聲請將附帶民事訴訟移送
    管轄法院之民事庭，則應以裁定移送於管轄法院之民事庭，
    不得以判決駁回原告之訴。次按因犯罪而受損害之人，於刑
    事訴訟程序得附帶提起民事訴訟，對於被告及依民法負賠償
    責任之人，請求回復其損害，刑事訴訟法第487條第1項亦有
    明文規定；又刑事訴訟法第487條第1項所定附帶民事訴訟之
    對象，本不以刑事案件之被告為限，即依民法負賠償責任之
    人，亦包括在內（最高法院96年度台上字第669號判決、本
    院98年法律座談會民事類第6號法律問題參照）。
二、本件抗告人主張：相對人庚○○、中央租賃股份有限公司（
    下稱中央租賃公司）、辛○○、和鈺實業股份有限公司、庚
    ○○、兆豐國際商業銀行股份有限公司、台灣塑膠工業股份
    有限公司、王永慶、丑○○、大眾國際租賃股份有限公司、
    己○○、南亞塑膠工業股份有限公司、子○○、翔和股份有
    限公司、三河實業有限公司、癸○○、丁○○、甲○○、戊
    ○○、壬○○、丙○○、乙○○、寅○○有犯違反公司法第
    9條第1項之規定、詐欺、行使偽造私文書、以明知為不實之
    事項而填製會計憑證等犯罪行為，隱匿相對人中央租賃公司
    嚴重虧損之情形，使伊誤信其仍具融資之資力，並交付擔保
    本票120張，金額共計為新台幣（下同）9,450萬元（餘額為
    6,600萬元）與相對人中央租賃公司，以向其他金融機構融
    資，惟相對人中央租賃公司竟未給付融資款予伊，致伊受有
    損害。相對人庚○○、辛○○、癸○○、丁○○等人業經臺
    灣臺北地方法院檢察署於以違反商業會計法、偽造私文書、
    詐欺取財等罪嫌起訴，並由原法院刑事庭以94年度重訴字第
    47號刑事案件受理。伊乃於94年8月間刑事案件審理中附帶
    提起民事訴訟，以相對人違約、共同侵權並違反公司治理義
    務等行為，而依侵權行為之法則，請求相對人連帶負損害賠
    償責任；嗣於上開刑事訴訟程序中聲請將本件附帶民事訴訟
    移送管轄法院之民事庭。又原法院刑事庭審理後雖認定相對
    人庚○○、辛○○及癸○○並無上開犯罪事實，本應為無罪
    之判決，因公訴意旨認此部分與其他有罪部分有牽連犯之裁
    判上一罪關係而提起公訴，而就該等部分不另為無罪之諭知
    ，相對人丁○○部分則為無罪之諭知在案（見原法院審重訴
    字卷第4頁至第67頁所附之原法院94年度訴字第47號之刑事
    判決），惟抗告人已於本件附帶民事訴訟移送原法院民事庭
    前即聲請將本件附帶民事訴訟移送管轄法院之民事庭（見本
    院卷第17頁至第19頁之刑事聲請狀）。故依首揭說明，縱
    本件刑事部分經諭知為無罪之判決，仍不應以判決駁回本件
    附帶民事訴訟，是原法院刑事庭於刑事訴訟程序中將本件附
    帶民事訴訟移送原法院民事庭，並無違誤。而相對人中央租
    賃公司、和鈺實業股份有限公司、兆豐國際商業銀行股份有
    限公司、台灣塑膠工業股份有限公司、王永慶、丑○○、大
    眾國際租賃股份有限公司、己○○、南亞塑膠工業股份有限
    公司、子○○、翔和股份有限公司、三河實業有限公司、甲
    ○○、戊○○、壬○○、丙○○、乙○○、寅○○（下稱中
    央租賃公司等人）等雖非本件刑事案件之被告，惟抗告人既
    主張其等與刑事案件之被告即相對人庚○○、辛○○、癸○
    ○、丁○○等人為共同加害人，亦即相對人中央租賃公司等
    人併為應依民法負損害賠償責任之人，揆諸首揭說明，仍為
    刑事訴訟法第487條第1項所定附帶民事訴訟之對象，是抗告
    人於原法院上開刑事訴訟程序中對其等提起附帶民事訴訟，
    自屬有據。原法院以本件刑事部分既經認定無罪，則附帶民
    事訴訟部分應由刑事法院以判決駁回抗告人之訴，因刑事法
    院誤以裁定移送於原法院民事庭，其訴不合法；以及相對人
    中央租賃公司等人並非上開刑事案件之被告，不合刑事訴訟
    法第487條第1項所定之要件為由，所為駁回抗告人之訴及假
    執行聲請之裁定，尚有未合。從而，抗告人執此指摘原裁定
    不當，聲明廢棄，為有理由。爰由本院將原裁定廢棄，發回
    原法院為妥適之處理。
三、據上論結，本件抗告為有理由，爰裁定如主文。
中    華    民    國    98    年    12    月    14    日
                    民事第十六庭
                        審判長法  官  王聖惠
                              法  官  呂淑玲
                              法  官  謝碧莉
正本係照原本作成。
本裁定除以適用法規顯有錯誤為理由外，不得再抗告。如提起再
抗告，應於收受後10日內委任律師為代理人向本院提出再抗告狀
。並繳納再抗告費新台幣１千元。
中    華    民    國    98    年    12    月    14    日
                              書記官  李翠齡

司法院資訊處製作；財團法人民間司法改革基金會備份。
